【裁判字號】    92,裁,910
【裁判日期】    920703
【裁判案由】    營利事業所得稅
【裁判全文】
最  高  行  政  法  院  裁  定                    九十二年度裁字第九一○號
      抗告人  華僑商業銀行股份有限公司
      代表人  甲  ○
右抗告人因與相對人財政部臺北市國稅局間營利事業所得稅事件，對於中華民國九十
一年五月十五日臺北高等行政法院九十年度訴字第四八八六號裁定提起抗告，本院裁
定如左︰
    主  文
抗告駁回。
抗告訴訟費用由抗告人負擔。
    理  由
一、按抗告法院認抗告為不合法或無理由者，應為駁回抗告之裁定，行政訴訟法第二
    百七十二條準用民事訴訟法第四百九十二條第一項定有明文。
二、本件抗告意旨略謂：（一）依行政訴訟法第一百十五條準用民事訴訟法第二百四
    十八條之規定，對同一被告有數個訴之請求，在同一訴訟程序中，並由同一法院
    管轄時，自得將數個訴之請求合併提起。對此行政訴訟法當亦承認有預備合併之
    訴，且在行政訴訟種類之選擇上，更應承認預備合併之訴。（二）抗告人於原審
    所提起之先位之訴，乃係以相對人否准抗告人抵繳前手息部分稅款之處分違法，
    請求撤銷該違法之行政處分，然慮及先位之訴有受判決敗訴之虞，則抗告人就前
    手息部分被扣息機構扣取並繳交予相對人之稅款，不得用以抵繳抗告人自身之應
    納稅額，相對人因此所持有系爭扣繳稅款之利益，並無法律上之原因，自屬公法
    上之不當得利，抗告人自得依據行政訴訟法第八條規定，以訴之追加方式提起給
    付訴訟。抗告人預備之訴與先位之訴不能併存，故抗告人為求能保障公法上之權
    益，減少訴訟勞費及避免裁判矛盾，以預備合併之方式，請求原審同時審理。（
    三）依行政訴訟法第一百十一條第三項第二款之規定，如變更之訴其請求之基礎
    不變，縱被告不同意，或行政法院認為不適當，仍應准許為訴之變更或追加。抗
    告人於原審先位聲明係請求撤銷原處分，亦即請求將系爭扣繳稅款用以抵繳；備
    位聲明則係以公法上不當得利之返還請求權，請求相對人返還無法律上原因受領
    之系爭扣繳稅款。二者之爭點均繫於系爭扣繳稅款如何處理，為此作判斷所需之
    證據資料同一，並不影響相對人之防禦及訴訟之終結，自屬行政訴訟法第一百十
    一條第三項第二款規定請求之基礎不變之情形，應予准許云云。
三、按「未於準備程序主張之事項，除有下列情形之一者外，於準備程序後行言詞辯
    論時，不得主張之：一、法院應依職權調查之事項。二、該事項不甚延滯訴訟者
    。三、因不可歸責於當事人之事由不能於準備程序提出者。四、依其他情形顯失
    公平者。」民事訴訟法第二百七十六條定有明文。又前開規定，依行政訴訟法第
    一百三十二條規定，於行政訴訟準用之。則行政訴訟準備程序終結後，未於準備
    程序主張之事項，除有前開各款所定情事外，當事人即不得在言詞辯論時為主張
    。從而，當事人未於準備程序主張之事項，至行言詞辯論時，始以訴之追加之方
    式提起預備之訴而為主張，自將延滯訴訟，而為法所不許。經查：觀之原審卷內
    之資料，本件抗告人於原審提起行政訴訟，聲明求為判決「原處分（暨原復查決
    定）及原訴願決定均予撤銷，另為適法之處分。」原審於九十一年三月六日由受
    命法官行準備程序，並於同日終結該程序，嗣於同年四月三十日舉行言詞辯論，
    並於同日辯論終結。抗告人於言詞辯論之前一日（即九十一年四月二十九日）始
    行提出書狀追加備位之訴，求為判決「被告（即本件相對人）應將原告（即本件
    抗告人）被付息機構溢扣繳納予被告之稅款新臺幣四三一、四四五元，及被扣繳
    日起，按稅捐稽徵法第三十八條規定之利率，加計利息返還予原告。」抗告人前
    開聲明既為準備程序終結前所未主張，苟欲併予裁判，則原審勢須就抗告人之主
    張是否有理加以調查，勢必無法於同日終結訴訟，亦即抗告人追加之訴之提出，
    必將延滯訴訟。揆之前開說明，抗告人追加之訴為不合法。原審駁回此部分追加
    之訴，雖非以此為理由，惟其結論則無二致，應予維持。抗告意旨指摘原裁定不
    當，求予廢棄，為無理由，應予駁回。
四、依行政訴訟法第二百七十二條、第一百零四條、民事訴訟法第四百九十二條第一
    項、第九十五條、第七十八條，裁定如主文。
中    華    民    國    九十二      年      七        月      三        日
                    最 高 行 政 法 院  第 三 庭
                                審 判 長 法  官      葉  振  權
                                         法  官      林  茂  權
                                         法  官      吳  錦  龍
                                         法  官      劉  鑫  楨
                                         法  官      吳  明  鴻
右  正  本  證  明  與  原  本  無  異
                                         法院書記官  阮  桂  芬
中    華    民    國    九十二      年      七        月      三        日


司法院資訊處製作；財團法人民間司法改革基金會備份。
